臺灣宜蘭地方法院刑事判決
110年度訴字第477號
公  訴  人  臺灣宜蘭地方檢察署檢察官
被      告  董書豪





上列被告因洗錢防制法等案件，經檢察官提起公訴（110年度偵
緝字第338號），本院判決如下：
    主  文
董書豪犯三人以上共同詐欺取財罪，處有期徒刑壹年貳月。
    犯罪事實
一、董書豪明知金融機構帳戶為個人信用之表徵，具有一身專屬
    性質，在金融機構開立帳戶並無特殊條件限制，任何人均可
    至不同金融機構申請開立多數帳戶使用，且依其社會經驗，
    應有相當之智識程度，可預見將自己申請開立之銀行帳戶提
    供予不相識之人使用，有遭犯罪集團利用作為詐欺取財轉帳
    匯款之犯罪工具，藉以取得贓款及掩飾犯行，逃避檢警人員
    追緝之可能，復一般正常交易，多使用自身帳戶收取款項，
    以降低轉手風險並杜爭議，殆無使用他人帳戶收取匯款後再
    由提供帳戶之人提領款項另以他法為交付之必要，若有人先
    借用帳戶，再依指示提領款項交付，可能為替詐欺之人收取
    提領詐欺等犯罪贓款之行為，竟於民國109年10月間某日，
    透過通訊軟體LINE與真實姓名年籍不詳自稱「小恩」之人聯
    繫，詢問借貸內容等訊息，並與「小恩」、另名真實姓名年
    籍不詳之男子共同意圖為自己不法所有之犯意聯絡，基於縱
    生此結果亦不違背其本意之3人以上共同詐欺取財之不確定
    故意及掩飾、隱匿詐欺犯罪所得去向之洗錢之不確定故意，
    將其所申辦之中華郵政股份有限公司帳號000-000000000000
    00號帳戶（下稱郵局帳戶）之帳號資料及提款卡供作轉帳匯
    款之用，而容任「小恩」及另名真實姓名年籍不詳之男子所
    屬之詐欺集團使用上開金融帳戶遂行犯罪。嗣該詐欺集團成
    員於109年10月25日上午11時41分許，致電顏素卿，佯稱為
    姪子，向顏素卿表示：需借用款項云云，致顏素卿陷於錯誤
    ，依對方指示，於同年月27日上午10時14分許，匯款新臺幣
    （下同）300,000元至董書豪前揭郵局帳戶內，而著手以該
    帳戶取得、提領款項之方式，製造金流之斷點，為遂行掩飾
    、隱匿該詐欺犯罪所得去向與所在之目的，惟董書豪在「小
    恩」及另名真實姓名年籍不詳之男子之陪同及指示下，前往
    高雄市左營菜公郵局，欲提領該詐欺款項時，因郵局人員察
    覺有異，致無法提領上開款項以達掩飾、隱匿該犯罪所得去
    向及所在之結果而未遂，始循線查悉上情。
二、案經顏素卿訴由高雄市政府警察局岡山分局報告臺灣橋頭地
    方檢察署呈請臺灣高等檢察署檢察長令轉臺灣桃園地方檢察
    署呈請臺灣高等檢察署檢察長令轉臺灣宜蘭地方檢察署檢察
    官偵查起訴。
    理  由
壹、程序部分：
    按被告以外之人於審判外之陳述，雖不符刑事訴訟法第159
    條之1至第159條之4之規定，而經當事人於審判程序同意作
    為證據，法院審酌該言詞陳述或書面陳述作成時之情況，認
    為適當者，亦得為證據。當事人、代理人或辯護人於法院調
    查證據時，知有刑事訴訟法第159條第1項不得為證據之情形
    ，而未於言詞辯論終結前聲明異議者，視為有前項之同意，
    刑事訴訟法第159條之5定有明文。查本判決所引用以下被告
    以外之人於審判外作成之相關供述證據，雖屬傳聞證據，惟
    檢察官、被告董書豪於本院準備、審判期日均表示無意見而
    不予爭執，亦未於言詞辯論終結前聲明異議（見本院卷第51
    頁、第80頁至第81頁），本院審酌上開證據資料製作時之情
    況，尚無違法不當及證明力明顯過低之瑕疵，亦認為以之作
    為證據應屬適當，故認前揭證據資料均有證據能力。至其餘
    所引用之非供述證據，檢察官、被告於本院準備、審判程序
    時對該等證據之證據能力亦均不爭執，復查無違法取得之情
    形，依刑事訴訟法第158條之4規定之反面解釋，應認均具有
    證據能力。
貳、實體部分：
（一）訊據被告董書豪固坦承有於上開時地將其所申辦之郵局帳
      戶帳號、提款卡提供予「小恩」及另名真實姓名年籍不詳
      之男子所屬之詐欺集團供作轉帳匯款之用，並在「小恩」
      及另名真實姓名年籍不詳之男子之陪同及指示下，欲提領
      該詐欺款項之事實，惟矢口否認有何加重詐欺取財既遂、
      洗錢未遂之犯行，辯稱：伊是因為要貸款才跟對方聯絡，
      伊因為信用不好才找小額貸款，伊不知道對方是詐騙集團
      云云。經查：
    1.被告將其所有郵局帳戶之帳號、提款卡提供予「小恩」，
      供「小恩」及另名真實姓名年籍不詳之男子所屬詐騙集團
      作為詐騙告訴人顏素卿之用，嗣該詐騙集團成員以佯稱欲
      借款之方式，致告訴人陷於錯誤，匯款300,000元至上開
      郵局帳戶內，被告並在「小恩」及另名真實姓名年籍不詳
      之男子之陪同及指示下，欲提領該詐欺款項等情，為被告
      於警詢、偵查、本院準備及審理程序中所不爭執（見臺灣
      宜蘭地方檢察署110年度偵緝字第338號卷第31頁至第33頁
      ，下稱偵卷；臺灣橋頭地方檢察署110年度偵緝字第272號
      卷第75頁至第77頁；本院卷第51頁至第52頁、第80頁），
      核與證人即告訴人顏素卿於警詢時所證述之情節相符（見
      警卷第11頁至第15頁），並有中華郵政股份有限公司109
      年12月31日儲字第1090932433號函暨附件被告申請書、交
      易明細、告訴人提出之臨櫃匯款單據（存款人收執聯）、
      內政部警政署反詐騙諮詢專線紀錄表、新北市政府警察局
      板橋分局大觀派出所受理詐騙帳戶通報警示簡便格式表、
      受理各類案件紀錄表、金融機構聯防機制通報單各1份（
      見警卷第17頁、第19頁至第20頁、第23頁至第31頁）等資
      料存卷可考，是上情首堪信實。
    2.按刑法上之故意，分為直接故意與不確定故意（間接故意
      ），所謂不確定故意，係指行為人對於構成犯罪之事實，
      預見其發生而其發生並不違背其本意者，刑法第13條第2
      項定有明文。又金融機構開立之帳戶為個人理財之工具，
      申請開設存款帳戶並無特殊資格限制，一般民眾皆能自由
      申請，亦可同時在不同金融機構申請多數存款帳戶使用，
      且該等帳戶有一定金融交易目的及識別意義，具高度專有
      性，一般人皆有妥為保管帳戶資料，防止他人任意使用之
      認識，縱因特殊情況有交付他人使用之需，亦必會深入瞭
      解用途後再行提供他人使用，此為事理之常，且依社會生
      活經驗，一般人申請設立銀行帳戶使用並無困難之處，故
      無使用他人帳戶之必要，佐以近年來利用人頭帳戶詐騙之
      案件層出不窮，媒體及政府無不大力宣導，提醒注意，若
      不以自己名義申請開立帳戶使用，反向他人蒐集或收購帳
      戶資料，帳戶所有人應可預見其目的係為用以從事詐欺取
      財等財產上犯罪。又銀行等金融機構受理一般人申辦借款
      ，為確保將來能實現債權，必須經過徵信程序，審核申請
      人信用情況及相關證件，甚至與本人進行確認，以評估是
      否放款以及放款額度，倘若申請人信用不良，已達金融機
      構無法承擔風險之程度時，任何人均無法貸得款項，縱委
      託他人代辦時亦然；又金融貸款實務上，無論是以物品擔
      保或以信用擔保，均需提供一定保證或文件（如不動產、
      薪資轉帳證明等），供金融機構徵信審核、辦理對保，以
      核准可貸予之款項，並無於申貸之際為撥款、還款之目的
      ，另行提供帳戶提款卡、密碼及存摺之必要。是依一般人
      之社會生活經驗，借貸者若見他人不以其還款能力之相關
      資料作為判斷貸款與否之認定，亦不要求提供抵押或擔保
      品，反而要求借貸者交付與貸款無關之金融帳戶物件及密
      碼，衡情借貸者對於該等銀行帳戶可能供他人作為財產犯
      罪之不法目的使用，當有合理之預期。復任何人均得自行
      持提款卡提領現金，此為一般人之生活常識，一般人亦不
      會將所持用之提款卡、密碼交付不具特殊信賴關係之他人
      代為提款，倘非從事不法行為之犯罪所得，衡情實無給付
      報酬聘請他人專門從事提領款項之工作，此實為一般人均
      可得而知之常識。經查，被告為本件犯行時已年屆35歲，
      並具國中畢業之智識程度，以美髮、修電腦為業等情，業
      據被告於本院審理程序時供承明確（見本院卷第84頁），
      堪認其為一智慮成熟、具有相當社會經驗之成年人，對於
      前揭詐欺集團成員取得其所申辦之上開郵局帳戶資料，可
      能用於詐欺取財犯罪一節，難謂沒有預見。又被告於本院
      準備程序時自陳：伊以前有跟銀行借貸過，銀行沒有跟伊
      要帳戶等資料等語（見本院卷第51頁），且其知悉提款卡
      、提款卡密碼應妥善保管，不可任意提供他人使用，「小
      恩」要求其提領款項時，其也覺得奇怪等情，亦據被告於
      警詢及本院準備程序中自承在卷（見偵卷第31頁至第33頁
      ；本院卷第51頁），再衡以持提款卡提款、轉交係毫無專
      業性、技術性之行為，付出之勞力、時間、費用等成本甚
      低，「小恩」、另名真實姓名年籍不詳之男子及詐欺集團
      成員既非無法自行提款之人，若非所提領款項屬詐欺不法
      所得，自無冒遭被告盜領款項之風險，委由不具特殊信賴
      關係之被告代為提領之必要，此均益徵被告於本案犯行時
      ，主觀上對於欲提領轉交之款項係詐騙而得之不法犯罪所
      得乙節應有認識，卻仍將其郵局帳戶之帳號告知「小恩」
      ，並依「小恩」及另名真實姓名年籍不詳之男子指示，親
      自前往欲提領、轉交上開款項，被告僅為獲取利益即執意
      參與實施前開行為，足見其主觀上對於縱「小恩」、另名
      真實姓名年籍不詳之男子及詐欺集團成員利用其行為完成
      詐欺取財、洗錢犯罪，亦不違背其本意，而容任結果發生
      ，客觀上有實際參與本案詐欺取財、洗錢之行為甚明。
    3.被告雖以前詞置辯，然查，觀諸被告於警詢及本院審理程
      序時供稱：伊不知道借款聯絡的對象公司地址，只有跟「
      小恩」見過面，借款的利息如何計算、要還給誰等節，伊
      忘記對方怎麼講的等語（見偵卷第31頁至第33頁；本院卷
      第83頁），可見被告提供上開郵局帳戶前，未曾確認「小
      恩」之真實身分、聯絡方式、借用帳戶之實際用途等相關
      資訊之情形下，即將足徵個人信用、具一身專屬性質之帳
      戶資料及提款卡提供予「小恩」，顯見被告對自身帳戶資
      料交由他人使用之經過全然不在意，亦未採取任何足資保
      障自身權益之因應措施，自不合於社會交易常情。復「小
      恩」並未針對被告之工作收入狀況、資力、還款能力採取
      任何求證或徵信舉動，亦未詢及被告得否提供借款擔保、
      後續如何進行對保程序，乃至於議定簽約之內容，則在客
      觀上被告收入、資力、還款能力等條件均未變動之情形下
      ，「小恩」欠缺足資評估被告債信之相關資料，即貿然稱
      同意提供借款予被告，並僅要求被告提供無任何擔保價值
      之帳戶資料、提款卡，顯與金融機構或民間借貸放款實務
      之運作及風險管理模式迥然有異，自屬可疑，被告所言，
      實與常情相悖，由此益徵要求被告提領款項之人確為取得
      被告郵局帳戶及詐欺告訴人匯款之詐欺集團成員，被告主
      觀上存有可能遭他人騙取帳戶使用，但因自己所受損害有
      限，不妨姑且一試之僥倖心態，而不甚在意，甚且容任素
      未謀面亦毫不相識之第三人對其上開帳戶為支配使用等情
      ，至為灼然。是被告雖無「小恩」及另名真實姓名年籍不
      詳之男子所屬詐騙集團成員使用其金融帳戶必持以詐騙他
      人之確信，然其心態上顯具有縱有人以其金融帳戶實施詐
      欺犯罪，亦放任而不違背其本意甚明。
    4.復按於105年12月28日修正公布，於106年6月28日生效施
      行之洗錢防制法第2條規定：「本法所稱洗錢，指下列行
      為：一、意圖掩飾或隱匿特定犯罪所得來源，或使他人逃
      避刑事追訴，而移轉或變更特定犯罪所得。二、掩飾或隱
      匿特定犯罪所得之本質、來源、去向、所在、所有權、處
      分權或其他權益者。三、收受、持有或使用他人之特定犯
      罪所得」。是依修正後洗錢防制法，掩飾刑法第339條詐
      欺取財犯罪所得去向、所在之行為，亦構成同法第14條第
      1項之洗錢罪。又參諸洗錢防制法第2條修正之立法理由第
      1點：「洗錢行為之處罰，其規範方式應包含洗錢行為之
      處置、分層化及整合等各階段。現行條文區分自己洗錢與
      他人洗錢罪之規範模式，僅係洗錢態樣之種類，未能完整
      包含處置、分層化及整合等各階段行為。為澈底打擊洗錢
      犯罪，爰參酌FATF40項建議之第3項建議，參採聯合國禁
      止非法販運麻醉藥品和精神藥物公約（the United Natio
      ns Convention against Illicit Trafficin Narcotic D
      rugsand Psychotropic Substances，以下稱維也納公約
      ）及聯合國打擊跨國有組織犯罪公約（the United Natio
      ns Convention against Transnational Organized Crim
      e）之洗錢行為定義，修正本條」、第3點：「維也納公約
      第3條第1項第b款第ii目規定洗錢行為態樣，包含隱匿或
      掩飾該財產的真實性質、來源、所在地、處置、轉移、相
      關的權利或所有權之洗錢類型，例如：犯罪行為人出具假
      造的買賣契約書掩飾某不法金流；貿易洗錢態樣中以虛假
      貿易外觀掩飾不法金流移動；知悉他人有將不法所得轉購
      置不動產之需求，而擔任不動產之登記名義人或成立人頭
      公司擔任不動產之登記名義人以掩飾不法所得之來源；提
      供帳戶以掩飾不法所得之去向，例如：販售帳戶予他人使
      用；廠商提供跨境交易使用之帳戶作為兩岸詐欺集團處理
      不法贓款使用。現行條文並未完整規範上開公約所列全部
      隱匿或掩飾態樣，而為APG2007年相互評鑑時具體指摘洗
      錢之法規範不足，爰參酌澳門預防及遏止清洗黑錢犯罪法
      第3條第3項等規定，修正第1款後移列修正條文第2款。」
      可知本次修正洗錢行為之定義，係因修正前條文對洗錢行
      為之定義範圍過窄，對於洗錢行為之防制與處罰難以有效
      達成，為擴大洗錢行為之定義，以含括洗錢之各階段行為
      。洗錢之前置犯罪完成，取得財產後所為隱匿或掩飾該財
      產之真實性質、來源、所在地、處置、轉移、相關之權利
      或所有權之行為，固為典型洗錢行為無疑，然於犯罪人為
      前置犯罪時，即提供帳戶供犯罪人作為取得犯罪所得之人
      頭帳戶，或於其後交付犯罪所得款項製造金流斷點，致無
      法查得犯罪所得流向等，均會產生掩飾或隱匿該犯罪不法
      所得真正去向之洗錢效果。本次修法既於立法理由中明示
      掩飾不法所得去向之行為亦構成洗錢，則以匯款或交付現
      金等方式，致產生掩飾或隱匿不法犯罪所得真正去向之行
      為，亦屬洗錢防制法第14條第1項所規範之洗錢類型，從
      而，倘詐欺集團向被害人施用詐術後，為隱匿其詐欺所得
      財物之去向，而令被害人將其款項轉入該集團所持有、使
      用之人頭帳戶，並由該集團所屬之車手前往提領詐欺所得
      款項得逞，如能證明該帳戶內之資金係本案詐欺之特定犯
      罪所得，即已該當於洗錢防制法第14條第1項之洗錢罪（
      最高法院108年度台上字第1744號判決意旨參照）；倘行
      為人意圖掩飾或隱匿特定犯罪所得來源，而將特定犯罪所
      得交予其他共同正犯予以隱匿，或由共同正犯以虛假交易
      外觀掩飾不法金流移動，即難認僅單純犯罪後處分贓物之
      行為，亦仍構成洗錢防制法第2條第1或2款之洗錢行為（
      最高法院108年度台上字第2306號判決意旨參照）。經查
      ，本件詐欺集團向告訴人施用詐術後，為隱匿該詐欺所得
      之去向，乃令告訴人將受騙款項匯至指定之被告前揭郵局
      帳戶內，被告雖預見匯入其郵局帳戶內之款項極有可能係
      詐欺等不法行為之犯罪所得，仍在「小恩」及另名真實姓
      名年籍不詳之男子之陪同指示下，欲將該等款項提領後交
      予「小恩」，使詐欺集團得藉此方式躲避檢警經由金流追
      查上游成員，製造金流之斷點，致無從或難以追查前揭犯
      罪所得之去向及所在，被告所為，將足以產生掩飾、隱匿
      該特定犯罪所得去向之結果，其所為顯已著手洗錢防制法
      第2條第2款之洗錢行為，應成立洗錢防制法第14條第2項
      、第1項之一般洗錢未遂罪。
    5.再按共同正犯，係共同實施犯罪行為之人，在共同意思範
      圍內，各自分擔犯罪行為之一部，相互利用他人之行為，
      以達其犯罪之目的，其成立不以全體均參與實施犯罪構成
      要件之行為為要件；參與犯罪構成要件之行為者，固為共
      同正犯；以自己共同犯罪之意思，參與犯罪構成要件以外
      之行為，或以自己共同犯罪之意思，事前同謀，而由其中
      一部分人實行犯罪之行為者，亦均應認為共同正犯，使之
      對於全部行為所發生之結果，負其責任（最高法院92年度
      台上字第2824號判決意旨參照）；共同正犯之意思聯絡，
      不限於事前有所協議，其於行為當時，基於相互之認識，
      以共同犯罪之意思參與者，亦無礙於共同正犯之成立；亦
      不以數人間有直接聯絡者為限，若於行為當時，以共同犯
      罪之意思參與，而為間接之聯絡者，自包括在內（最高法
      院73年台上字第1886號判例、88年度台上字第1406號判決
      意旨參照）。從而，詐欺集團成員，以分工合作之方式，
      各自分擔犯罪行為之一部，相互利用他人之行為，以達詐
      欺取財之目的，即應負共同正犯責任，不必每一階段犯行
      均經參與，且犯意之聯絡，亦不以直接發生者為限，其有
      間接之聯絡者，亦屬之。本件由被告於警詢、偵查及本院
      準備、審理程序時之供述及上開事證以觀，可見參與本件
      詐欺取財犯行者，除被告外，至少尚有「小恩」及另名真
      實姓名年籍不詳之男子，被告雖未自始至終參與各階段犯
      行，僅有提供帳戶及準備提領款項，然其與「小恩」、另
      名真實姓名年籍不詳之男子為詐騙告訴人而彼此分工，揆
      諸上開說明，被告之行為既在與共犯之犯意聯絡範圍內，
      自應對全部行為之結果負其責任，縱其對於詐欺過程之細
      節未能全然知曉，亦與常情無違，是其所為與「小恩」、
      另名真實姓名年籍不詳之男子間，具有犯意聯絡及行為分
      擔，屬共同正犯無訛。
    6.綜上，被告之辯詞，顯與常情有違，屬事後推諉卸責之詞
      ，不足採信，本案事證明確，被告犯行洵堪認定，應予依
      法論科。
（二）論罪科刑：
    1.核被告所為，係犯刑法第339條之4第1項第2款之三人以上
      共同詐欺取財罪、洗錢防制法第14條第2項、第1項之洗錢
      未遂罪。公訴意旨認被告係犯刑法第30條第1項、第339條
      第1項之幫助詐欺取財罪，然被告於提供前開郵局帳戶供
      「小恩」、另名真實姓名年籍不詳之男子所屬詐欺集團使
      用後，並依指示前往提領款項，已有為詐欺取財犯行之構
      成要件行為，且被告於警詢及本院審理程序中均自陳：當
      時有「小恩」、另名真實姓名年籍不詳之男子共2人陪伊
      去領錢等語（見偵卷第31頁至第33頁；本院卷第83頁），
      顯見被告至少有與該2人共同為本案詐欺犯行，所為自該
      當刑法第339條之4第1項第2款之三人以上共同詐欺取財罪
      ，起訴法條容有未洽，爰依刑事訴訟法第300條規定，變
      更起訴法條。至公訴意旨認被告所為構成洗錢防制法第14
      條第1項之一般洗錢罪，經查，本案詐欺集團成員雖已著
      手以被告之郵局帳戶取得、提領款項之方式，製造金流之
      斷點，為遂行掩飾、隱匿該詐欺犯罪所得去向與所在之目
      的，惟被告欲提領該詐欺款項時，因郵局人員察覺有異，
      致無法提領上開款項以達掩飾、隱匿該犯罪所得去向及所
      在之結果而未遂，則被告所為尚難認已生洗錢犯罪之結果
      而既遂，是起訴法條容有誤會，惟犯罪既遂與未遂之犯行
      其彼此之基本社會事實要無二致，僅關乎行為程度之不同
      ，本院自得逕為審究，並無變更起訴法條之必要，附此敘
      明。
　　2.又被告上開犯行，與其餘詐欺集團成員間，具有犯意聯絡
      與行為分擔，業如前述，自應論以共同正犯。再被告係以
      一行為同時觸犯加重詐欺取財罪、一般洗錢未遂罪，屬想
      像競合犯，應依刑法第55條規定，從一重之加重詐欺取財
      罪處斷。復按刑法第25條第2項規定：「未遂犯之處罰，
      以有特別規定者為限，並得按既遂犯之刑減輕之。」；想
      像競合犯之處斷刑，本質上係「刑之合併」。其所謂從一
      重處斷，乃將想像競合犯組成之評價上數罪，合併為科刑
      一罪，其所對應之刑罰，亦合併其評價上數罪之數法定刑
      ，而為一個處斷刑。易言之，想像競合犯侵害數法益者皆
      成立犯罪，論罪時必須輕、重罪併舉論述，同時宣告所犯
      各罪名，包括各罪有無加重、減免其刑之情形，亦應說明
      論列，量刑時併衡酌輕罪部分量刑事由，評價始為充足，
      然後依刑法第55條前段規定「從一重處斷」，非謂對於其
      餘各罪可置而不論。因此，法院決定處斷刑時，雖以其中
      最重罪名之法定刑，做為裁量之準據，惟於裁量其輕重時
      ，仍應將輕罪合併評價在內（最高法院108年度台上字第4
      405號、第4408號判決意旨參照）。查被告著手於洗錢之
      實行而不遂，為未遂犯，依上開規定原得按既遂犯之刑減
      輕其刑，惟被告所犯洗錢未遂罪屬想像競合犯其中之輕罪
      ，本案從一重論以加重詐欺取財罪，就被告想像競合輕罪
      得減刑部分，揆諸前揭說明，由本院於後述依刑法第57條
      量刑時一併衡酌該部分減輕其刑事由，併予敘明之。
    3.爰審酌被告前有詐欺、多次竊盜之犯罪科刑紀錄，有被告
      之臺灣高等法院被告前案紀錄表各1紙在卷可參（見本院
      卷第9頁至第33頁），素行難謂良好，其非毫無智識程度
      及社會經驗之成年人，可預見任意提供個人專屬性極高之
      金融帳戶資料、提款卡予他人，可能遭詐騙集團成員利用
      為詐欺等不法犯罪之工具，竟為滿足個人可能可獲金錢之
      利益，不思正途取財，率然將上開郵局帳戶之帳戶、提款
      卡提供他人使用，與他人共同詐取告訴人之財物，並擬將
      詐得款項提領後轉交，造成告訴人受騙，並使詐騙集團得
      以隱匿真實身分、掩飾及隱匿詐欺犯罪所得，致執法人員
      難以追查其餘詐欺取財犯罪正犯之真實身分，造成犯罪偵
      查困難，嚴重擾亂社會正常交易秩序，所為實屬不該，兼
      衡被告於警詢時自陳家庭經濟情形為勉持之生活狀況、國
      中畢業之智識程度、犯後否認犯行之態度暨洗錢未遂等一
      切情狀，量處如主文所示之刑。
（三）沒收部分：
      按因犯罪所得之物，以實際所得者為限，苟無所得或尚未
      取得者，自無從為沒收追繳之諭知（最高法院89年度台上
      字第3434號判決意旨參照）。經查，告訴人遭詐騙之300,
      000元，雖為本件詐騙款項，然該等款項於匯入後，因郵
      局人員察覺有異而無法提領，有被告上開郵局帳戶交易明
      細1紙存卷可考（見警卷第21頁），且依現存證據資料，
      亦無從證明被告有分得該款項之情形，本院自無從為沒收
      宣告之諭知，併此敘明。
據上論斷，應依刑事訴訟法第299條第1項前段、第300條，洗錢
防制法第14條第1項、第2項，刑法第11條前段、第28條、第339
條之4第1項第2款、第55條，刑法施行法第1條之1第1項，判決如
主文。
本案經檢察官薛植和提起公訴，檢察官吳志成到庭執行職務。
中　　華　　民　　國　　111 　年　　3 　　月　　29　　日
                  刑事第二庭審判長法  官  黃永勝
                                  法  官  游欣怡
                                  法  官  陳盈孜
以上正本證明與原本無異。
如不服本判決應於收受送達後二十日內向本院提出上訴書狀，並
應敘述具體理由；其未敘述上訴理由者，應於上訴期間屆滿後二
十日內向本院補提理由書(均須按他造當事人之人數附繕本)「切
勿逕送上級法院」。
                                  書記官　黃家麟
中　　華　　民　　國　　111 　年　　3 　　月　　29　　日
附錄本案論罪科刑法條：
中華民國刑法第339條之4第1項
犯第339條詐欺罪而有下列情形之一者，處1年以上7年以下有期
徒刑，得併科1百萬元以下罰金：
一、冒用政府機關或公務員名義犯之。
二、三人以上共同犯之。
三、以廣播電視、電子通訊、網際網路或其他媒體等傳播工具，
    對公眾散布而犯之。洗錢防制法第14條第1項有第二條各款
    所列洗錢行為者，處7年以下有期徒刑，併科新臺幣5百萬元
    以下罰金。
洗錢防制法第14條
有第二條各款所列洗錢行為者，處7年以下有期徒刑，併科新臺
幣5百萬元以下罰金。
前項之未遂犯罰之。
前二項情形，不得科以超過其特定犯罪所定最重本刑之刑。